---
title: "Análisis Exploratorio de Expresión Génica — GSE152075"
author: "ANTONIO BELLIDO MAYA"
output:
  pdf_document:
    toc: true
  html_document:
    toc: true
    toc_float: true
---
```{r setup, include=FALSE}
# Librerías
library(edgeR)
library(ggplot2)
library(pheatmap)
library(dplyr)

# Ruta de trabajo
setwd("/home/bellido17/proyecto_GSE152075")

# --- Cargar matriz de counts ---
lines <- readLines(gzfile("GSE152075_raw_counts_GEO.txt.gz"), n = 1)
samples <- unlist(strsplit(lines, " "))

counts <- read.table(gzfile("GSE152075_raw_counts_GEO.txt.gz"),
                     header = FALSE, skip = 1, stringsAsFactors = FALSE)
rownames(counts) <- counts$V1
counts <- counts[ , -1]
colnames(counts) <- samples
counts <- as.data.frame(apply(counts, 2, as.numeric))

# --- Crear vector class manual ---
num_samples <- ncol(counts)
half <- num_samples / 2
class <- c(rep("case", half), rep("control", half))

# --- Crear sample_info ---
sample_info <- data.frame(
  sample = colnames(counts),
  class = class,
  stringsAsFactors = FALSE
)

# --- edgeR ---
dge <- DGEList(counts = counts, group = sample_info$class)
keep <- filterByExpr(dge)
dge <- dge[keep, , keep.lib.sizes = FALSE]
dge <- calcNormFactors(dge)
lcpm <- cpm(dge, log = TRUE)
```{r pca_plot}
pca <- prcomp(t(lcpm), scale. = TRUE)
pca_df <- data.frame(PC1 = pca$x[,1], PC2 = pca$x[,2], class = sample_info$class)

ggplot(pca_df, aes(PC1, PC2, color = class)) +
  geom_point(size = 3) +
  theme_minimal() +
  ggtitle("PCA de las muestras")
```{r heatmap_correlation}
cor_mat <- cor(lcpm)

pheatmap(
  cor_mat,
  show_rownames = FALSE,
  show_colnames = FALSE,
  fontsize = 6
)
```{r ttest_results}
group <- sample_info$class

res <- apply(lcpm, 1, function(x) {
  g1 <- x[group == "case"]
  g2 <- x[group == "control"]
  if(length(g1) < 2 | length(g2) < 2) return(c(stat = NA, p.value = NA))
  test <- t.test(g1, g2)
  c(stat = test$statistic, p.value = test$p.value)
})

res_df <- as.data.frame(t(res))
res_df$gene <- rownames(res_df)
res_df$adj.p <- p.adjust(res_df$p.value, method = "BH")
res_df <- res_df[order(res_df$adj.p), ]

# Guardar resultados
write.csv(res_df, "ttest_results_full.csv", row.names = FALSE)
head(res_df, 10)
```{r heatmap_top100}
top_genes <- head(res_df$gene, 100)
mat_top_z <- t(scale(t(lcpm[top_genes, ])))

annotation_col <- data.frame(Class = sample_info$class)
rownames(annotation_col) <- sample_info$sample

pheatmap(
  mat_top_z,
  annotation_col = annotation_col,
  show_rownames = FALSE,
  width = 7,
  height = 9
)
```{r boxplots_top6}
top6 <- head(res_df$gene, 6)

df_bp <- data.frame(
  gene = rep(top6, each = ncol(lcpm)),
  sample = rep(colnames(lcpm), times = length(top6)),
  expr = as.vector(t(lcpm[top6, ]))
)

df_bp <- merge(df_bp, sample_info, by = "sample")

ggplot(df_bp, aes(x = class, y = expr, fill = class)) +
  geom_boxplot() +
  facet_wrap(~gene, scales = "free_y") +
  theme_minimal() +
  ggtitle("Boxplots top 6 genes")
